【裁判字號】    99,簡上,174
【裁判日期】    991020
【裁判案由】    家庭暴力防治法
【裁判全文】
臺灣基隆地方法院刑事判決             99年度簡上字第174號
公  訴  人  臺灣基隆地方法院檢察署檢察官
上  訴  人
即  被  告  甲○○○○○○○○.
上列上訴人即被告因違反家庭暴力防治法案件，不服本院基隆簡
易庭99年度基簡字第944 號，中華民國99年6 月30日第一審簡易
判決（聲請簡易判決處刑案號：臺灣基隆地方法院檢察署99年度
偵字第2358號），提起上訴，本院管轄之第二審合議庭判決如下
：
    主  文
上訴駁回。
    理  由
一、本案經本院審理結果，認第一審判決認事、用法及量刑均無
    違法或不當，應予維持，並引用第一審判決書所記載之事實
    、證據及理由（如附件，惟其犯罪事實及理由欄標題二第1
    行之「暫時保護令」、標題三第2 行之「第61條第2 款、第
    4 款」均顯係誤載，應分別更正為「通常保護令」、「第61
    條第3 款」）。
二、上訴人即被告康雅客上訴意旨略以：上訴人之配偶乙○○於
    法院核發保護令後，即多次央求伊返家，並屢次向伊表示保
    護令已經處理好了，伊以為乙○○有權利撤銷保護令，才一
    再應乙○○之要求返家，案發當日也是乙○○要求伊返家拿
    稅單，伊返家不是回去騷擾，並無惡意，且伊曾將全部鑰匙
    交還乙○○，是乙○○自己於98年聖誕節後、農曆過年前又
    將鑰匙交給伊，請撤銷原判決，改判無罪等語。惟查：(一)「
    命相對人遷出被害人住居所或遠離被害人之保護令，不因被
    害人同意相對人不遷出或不遠離而失其效力」，家庭暴力防
    治法第17條定有明文。此等於保護被害人權益外，兼具防治
    家庭暴力行為意義之保護令內容，非保護令之聲請人所得任
    意處分，則縱使本案上訴人之配偶乙○○（即系爭保護令之
    聲請人）確曾要求上訴人返家、同意其繼續居住，上訴人因
    而未依令遷出，仍不能阻卻違法，應負家庭暴力防治法第61
    條第3 款之違反保護令罪責。(二)系爭保護令核發後，係由基
    隆市警察局第二分局偵查隊分隊長施健良持往交與上訴人收
    受，而送達於上訴人，有本院送達證書及該分局保護令執行
    紀錄表可稽。法院核發保護令既係以書面為之，送達程序又
    如此慎重、嚴謹，以上訴人為成年人、具大學畢業學歷、在
    職場工作多年之智識程度與經驗，當知已生效之保護令若有
    經撤銷、變更之情形，亦將以書面為之並向其送達，殊不至
    於在未收到、看到任何法院或警察機關文件之情況下，輕信
    乙○○「保護令已經處理好了」之說法，而誤認系爭保護令
    已經失效。準此，上訴人顯然預見其返家可能違反保護令，
    其不顧此一結果而返家，至少有違反保護令之間接故意，要
    無疑問。(三)乙○○於偵查、審理中作證時，均堅決否認有取
    回住居所鑰匙後再次交付上訴人、案發當日要求上訴人返家
    拿稅單等情事（偵查卷第57頁，本院審判筆錄第4 至5 、7
    、11頁），上訴人則始終未能提出相關證據加以佐證，其上
    開說詞自無從採信。況前已說明，系爭命上訴人遷出乙○○
    住居所之保護令，尚非乙○○所得任意處分，是即便上訴人
    所辯情節果真屬實，亦不影響其犯罪之成立，至未遷出原因
    為何、有無惡意，僅於法院審酌犯罪之動機、目的、所生危
    險等情狀，決定科刑輕重時有其意義；而原審判處上訴人拘
    役20日，就違反保護令罪之法定本刑「3 年以下有期徒刑、
    拘役或科或併科新臺幣10萬元以下罰金」言，已屬低度刑，
    縱本院採信上訴人之說法，衡酌本案一切情狀，仍難量處較
    原判決更輕之刑罰，故上開辯詞之真實性如何，亦無進一步
    調查、審認之必要。(四)綜上所述，上訴人否認犯罪所持辯解
    ，均不足以據為對其有利之認定，其提起上訴，請求撤銷原
    判決、更為無罪之判決，顯無理由，應予駁回。
三、據上論斷，應依刑事訴訟法第455 條之1 第1 項、第3 項、
    第373 條、第368 條，判決如主文。
本案經檢察官丙○○到庭執行職務。
中    華    民    國    99    年    10    月    20    日
                  刑事第二庭  審判長法  官  王福康
                                    法  官  劉桂金
                                    法  官  羅貞元
以上正本證明與原本無異。
本件判決不得上訴。
中    華    民    國    99    年    10    月    20    日
                                    書記官  陳虹

司法院資訊處製作；財團法人民間司法改革基金會備份。
